臺灣高等法院民事裁定                 100年度抗字第1040號
抗  告  人  劉正雄
上列抗告人因與相對人柯寶珠、中華郵政股份有限公司台北北門
郵局間假處分事件，不服中華民國100年6月15日臺灣臺北地方法
院100年度全字第1253號所為裁定，提起抗告，本院裁定如下：
    主  文
抗告駁回。
抗告訴訟費用由抗告人負擔。
    理  由
一、按假處分係保全強制執行方法之一種，債權人聲請假處分，
    必以自己對於債務人，現在或將來有訴訟繫屬之本案請求為
    前提；且須具有民事訴訟法第532條、第538條規定之要件，
    亦即債權人就金錢以外之請求，非因請求標的之現狀變更，
    有日後不能強制執行，或甚難執行之虞者；或於爭執之法律
    關係，有定暫時狀態之必要者，始得為之。又同法第538條
    所謂爭執之法律關係，有定暫時狀態之必要者，係指因避免
    重大之損害或防急迫之強暴，或其他類此之情形，有就爭執
    之法律關係，定暫時狀態之必要者而言。且此必要之情事即
    為假處分之原因，應由聲請假處分之人，提出相當證據以釋
    明之，苟不能釋明此種情事之存在，即無就爭執之法律關係
    ，定暫時狀態之必要。
二、本件抗告人聲請及抗告意旨略以：第三人柯賜海於民國100
    年3月間向伊佯稱願輔導伊經營之老董牛肉麵店轉型為公司
    ，伊遂與柯賜海於100年3月22日簽立合作協議書；惟簽約後
    柯賜海又佯稱以老董牛肉麵店之商號難以貸得較高金額，向
    伊推薦買斷聯立光電科技有限公司（下稱聯立公司）之股權
    與存貨，致伊陷於錯誤，簽發如原裁定附表所示面額合計新
    臺幣（下同）495萬元之支票（下稱為系爭支票）並交付15
    萬元現金予柯賜海。嗣伊已解除契約，並向原法院聲請就系
    爭支票禁止柯賜海為付款之提示及轉讓第三人，經原法院以
    100年度全字第111號裁定准許在案。詎相對人柯寶珠竟為遂
    行共同詐欺取財之目的，執意於100年5月31日提示兌付系爭
    支票票款計295萬元，並存入其於相對人中華郵政股份有限
    公司台北北門分行（下稱為中華郵政北門分行）帳戶（帳號
    00000000000000號；下稱為系爭帳戶）。為免聲請人之損害
    加劇，爰依民事訴訟法第532條、第535條第2項、第538條第
    1項、票據法施行細則第4條、票據法第14條第1項及第2項之
    規定，請准於本案判決確定前，禁止相對人柯寶珠向系爭帳
    戶提領295萬元，相對人中華郵政北門分行亦不得於系爭帳
    戶支付295萬元等語，並提出合作協議書、系爭支票、切結
    書、存證信函、壹週刊報導、監察院函、執行命令、民事裁
    定、提存書、刑事報案三聯單（均影本；見原審卷第8頁至
    第38頁）等件；雖可作為其於解除協議後對第三人柯賜海請
    求交還票據及金錢之憑據，然核並未就其對相對人有何金錢
    以外之本案請求為何主張及釋明，與民事訴訟法第532條規
    定之要件，實有未符。又同法第538條規定對爭執之法律關
    係定暫時狀態之假處分，雖不以金錢請求以外之法律關係為
    限，然抗告人不僅未釋明系爭支票係由相對人柯寶珠於系爭
    帳戶兌領存入之事實；且對本件如未禁止相對人自系爭帳戶
    提領、支付金錢，抗告人所主張金錢上之請求是否即無從獲
    得滿足、所受損害是否無法彌補，如准為假處分對相對人權
    益造成影響之輕重衡量是否得宜，是否有其他防止發生重大
    之損害或避免急迫之危險等相類情形之必要之假處分原因，
    均未為任何釋明。縱其陳明願供擔保，亦未能補釋明之欠缺
    而准為假處分。至於票據為不得享有票據上權利或票據權利
    應受限制之人獲得時，原票據權利人得依假處分程序，聲請
    法院為禁止占有票據之人向付款人請求付款之處分，票據法
    施行細則第4條雖有明文。然本件抗告人之聲請既非以禁止
    票據付款提示為內容，其援引該規定為其聲請之依據，亦無
    足採取。
三、綜上，抗告人就本件假處分之請求及原因均未予釋明，與假
    處分之要件有所未合，其聲請自無從准許。原法院駁回抗告
    人之聲請，並無不合。抗告意旨指摘原裁定不當，求予廢棄
    ，為無理由，應予駁回。
四、據上論結，本件抗告為無理由，爰裁定如主文。
中    華    民    國   100    年    7     月    29    日
                    民事第十二庭
                        審判長法  官  吳謀焰
                              法  官  許紋華
                              法  官  李瑜娟
正本係照原本作成。
本裁定除以適用法規顯有錯誤為理由外，不得再抗告。如提起再
抗告，應於收受後10日內委任律師為代理人向本院提出再抗告狀
。並繳納再抗告費新臺幣1000元。
中    華    民    國   100    年    8     月     2    日
                              書記官  黃瑞芬